臺灣高雄地方法院民事裁定　　　　　　　96年度家抗字第68號
抗　告　人　丙○○
　　　　　　乙○○
　　　　　　甲○○
共　　　同
非訟代理人　陳惠菊　律師
上列抗告人聲明對被繼承人丁○○○之遺產拋棄繼承權事件，抗
告人對於民國96年7 月27日本院96年度繼字第1902號第一審所為
之裁定不服，提起抗告，本院管轄之第二審合議庭裁定如下：
    主  文
原裁定廢棄。
抗告人丙○○、乙○○、甲○○聲明拋棄繼承部分，准予備查。
聲明及抗告程序費用計新臺幣貳仟元由被繼承人丁○○○之遺產
負擔。
    理  由
一、抗告意旨略以：緣抗告人之母吳林秀花前因罹患鼻咽癌過世
    ，其患病期間因治療方式，抗告人之父吳泳松對被繼承人即
    抗告人之外祖母丁○○○頗有怨懟，之後，抗告人之父為照
    料抗告人之故而予續絃，為此，抗告人之外祖母甚為不諒解
    ，雙方即因此斷絕往來，抗告人並與其他母系親屬亦從無聯
    絡，是被繼承人於民國89年6 月14日死亡一事，渠等並不知
    悉，乃遲至96年6 月14日接獲本院96年6 月11日96雄院隆民
    正96執字第50138 號民事執行處通知後，始知悉被繼承人死
    亡，抗告人隨即於同年月25日向本院為拋棄繼承之意思表示
    ，並未逾法定2 個月之期間，原審未察，逕予駁回，尚有未
    當，爰請求廢棄原裁定，並准予備查等語。
二、按繼承人拋棄其繼承權，應於知悉其得繼承之時起2 個月內
    以書面向法院為之；又第1138條所定第一順序之繼承人，有
    於繼承開始前死亡或喪失繼承權者，由其直系血親卑親屬代
    位繼承其應繼分，民法第1174條第1 項、第2 項前段、第11
    40條分別定有明文。
三、經查：
  (一)抗告人係被繼承人丁○○○（女，民國○○年○ 月○○日生，身
    分證統一編號：Ｚ000000000號）第一順序之繼承人吳林秀花
    之直系血親卑親屬，而吳林秀花係於74年2 月1 日死亡，被
    繼承人則於89年6 月14日死亡，並於89年6 月15日辦理死亡
    登記完畢等情，有戶籍謄本、繼承系統表附卷可稽，是抗告
    人即應代位繼承其母親吳林秀花之應繼分，而成為被繼承人
    丁○○○第一順位之繼承人，即非因先順序之人拋棄繼承而
    應為繼承之人，合先敘明。
  (二)抗告人主張之事實，業據其提出戶籍謄本、繼承系統表、印
    鑑證明、繼承權拋棄書、存證信函等件為證，並經本院依職
    權調取本院96年度執字第50138 號卷核閱屬實；核與證人即
    抗告人之舅舅林振輝、林振明分別於本院調查程序中之證述
    ：「（問：丁○○○何時過世？）89年6 月14日過世。（問
    ：當時，抗告人三人的母親吳林秀花是否已經過世？）是。
    （問：你們是否有通知抗告人三人奔喪？）因為我母親過世
    之前，有跟我們交代說不要通知他們，我不知道我母親會這
    樣交代，我猜可能是因為抗告人的父親續弦的關係。（問：
    丁○○○過世之後，據你所知，是否還有其他親戚與抗告人
    有來往？）據我所知，丁○○○過世之前，就沒有親戚有與
    他們有來往。」、「（問：丁○○○過世時，是由何人處理
    後事？）我與我二姐林水錦。（問：當時你母親過世的時候
    有無特別提及抗告人三兄妹？）有。（問：你有無通知抗告
    人三兄妹？）沒有。（問：為何不通知抗告人三兄妹？）因
    為我大姐過世的時候，我母親和抗告人父親有發生誤會，我
    母親過世的時候有特別交代主要不要通知抗告人三人的父親
    ，我因為不敢違逆我母親的遺願，就按照吩咐沒有通知他們
    三人。（問：抗告人事後有無為了這件事情去找你？）沒有
    。（問：你多久沒有和抗告人來往？）我大姐過世之後，我
    與抗告人十餘年沒有聯絡。」等語相符。本院依前揭調查證
    據之結果，認原告上開之主張，堪信為真實。
  (三)從而，抗告人於接獲本院上開民事執行處之通知後，始行知
    悉被繼承人死亡之事實，是上開法定2 個月之期間，自應以
    抗告人知悉之時起算，渠等既已於知悉被繼承人死亡後2 個
    月之期間內向本院為拋棄繼承之意思表示，於法即無不合，
    原審漏未斟酌上情，其認事用法即有違誤，抗告人提起抗告
    ，為有理由，爰廢棄原裁定，並裁定如主文所示。
四、據上論結，本件抗告為有理由，依非訟事件法第157 條、第
    24條第1 項、第46條、民事訴訟法第492 條、第95條，裁定
    如主文。
中　　華　　民　　國　　96　　年　　12　　月　　31　　日
                  家事法庭審判長法　官  郭慧珊
                                法  官  楊國煜
                                法　官  戰諭威
正本係照原本作成。
如不服本裁定應於送達後10日內向本院提出再抗告狀，並繳納裁
判費新台幣1,000 元。
再為抗告應以適用法規顯有錯誤為理由，並經本院之許可，該許
可以原裁定所涉及之法律見解具有原則上之重要性者為限。
中　　華　　民　　國　　96　　年　　12　　月　　31　　日
                                書記官　蔡淑貞
